【裁判字號】    98,裁,3074
【裁判日期】    981210
【裁判案由】    耕地租佃爭議
【裁判全文】
最  高  行  政  法  院  裁  定
                                      98年度裁字第3074號
抗  告  人  甲○○
上列抗告人因與臺北縣政府等3相對人間耕地租佃爭議事件，對
於中華民國97年11月11日臺北高等行政法院97年度訴字第1164號
裁定，提起抗告，本院裁定如下︰
    主  文
抗告駁回。
抗告訴訟費用由抗告人負擔。
    理  由
一、按抗告法院認抗告為不合法或無理由者，應為駁回抗告之裁
    定。
二、原裁定以：抗告人於民國97年5月9日提起行政訴訟，訴狀送
    達相對人後，於97年9月15日追加請求撤銷相對人臺北縣政
    府97年6月26日北府訴決字第0960239286號訴願決定（以下
    稱系爭訴願決定），既未經相對人同意，原審法院亦以其將
    延滯訴訟進行，認為不適當，抗告人追加之訴，自難認為合
    法，應予駁回。
三、抗告意旨略謂：系爭訴願決定與抗告人97年5月9日所提起訴
    之聲明，關於撤銷新莊市○○段36、40、45和副都心一小段
    2、30等地號土地之三七五註記及註銷租約登記，請求基礎
    事實同一，其追加應不致妨礙相對人之防禦及訴訟終結；又
    抗告人收受訴願決定書已逾2個月之期間，若不准予追加訴
    訟則抗告人之權利勢將無法獲得救濟；原審法院未就證據詳
    為調查並傳喚證人，亦有行政訴訟法第133條、第142條、民
    事訴訟法第286條及第298條之違法情事。
四、本院按：行政訴訟法第111條：「(第1項)訴狀送達後，原告
    不得將原訴變更或追加他訴。但經被告同意，或行政法院認
    為適當者，不在此限。被告於訴之變更或追加無異議，而為
    本案之言詞辯論者，視為同意變更或追加。……(第3項)有
    左列情形之一者，訴之變更或追加，應予准許：……二、訴
    訟標的之請求雖有變更，但其請求之基礎不變者。……」查
    訴之追加，亦屬起訴，應具備訴訟要件始能合法。是以追加
    之訴，如不具備起訴合法要件，即無從准許訴之追加。抗告
    人既自承其收受系爭訴願決定書已逾2個月始為訴之追加，
    則其追加請求撤銷該訴願決定(原應併同該訴願決定之原處
    分)之撤銷訴訟，依行政訴訟法第106條第1項本文及第107條
    第1項6款規定，起訴已逾法定期間，訴不合法，自無從准許
    其訴之追加。原裁定駁回抗告人訴之追加，理由雖有不同，
    然結論無不合，應予維持。又系爭訴願決定係抗告人以其與
    訴外人李文全耕地租賃關係不存在、李文全未自任耕作，請
    求主管機關撤銷耕地租約登記處分，與原審97年度訴字第11
    64號案件係爭執行政機關在辦理市地重劃分配公告後，送由
    地政機關逕為辦理權利變更登記，或函知地政機關將重劃土
    地上三七五耕地租約標示變更登記之合法性，基礎事實並不
    相同，抗告人謂其兩者請求基礎事實同一云云，殊有誤會。
    從而，抗告意旨求予廢棄原處分，並無理由，應予駁回。
五、據上論結，本件抗告為無理由。依行政訴訟法第104條、民
    事訴訟法第95條、第78條，裁定如主文。
中    華    民    國    98    年    12    月    10    日
                    最高行政法院第五庭
                        審判長法官  黃  璽  君
                              法官  劉  介  中
                              法官  鄭  忠  仁
                              法官  吳  東  都
                              法官  陳  金  圍
以  上  正  本  證  明  與  原  本  無  異
中    華    民    國    98    年    12    月    11    日
                              書記官  郭  育  玎


司法院資訊處製作；財團法人民間司法改革基金會備份。
